【裁判字號】    88,交易,643
【裁判日期】    890502
【裁判案由】    過失傷害
【裁判全文】
臺灣臺中地方法院刑事判決                        八十八年度交易字第六四三號
    公  訴  人  臺灣台中地方法院檢察署檢察官
    被      告  乙○○
    選任辯護人  李慶松
右列被告因過失傷害等案件，經檢察官提起公訴 (八十八年偵字第一七一三五號)本
院判決如左：
    主  文
乙○○因過失傷害人致重傷，處有期徒刑陸月，如易科罰金以參百元折算壹日。
    事  實
一、乙○○於民國八十八年五月二十一日凌晨零時二十分許，駕駛車牌號碼ＭＲ─三
    五五九號自小客車，沿台中市○○路往林森路方向行駛，行至三民路與四維街口
    左轉四維街時，應注意汽車駕駛人行駛至交叉路口，轉彎車應讓直行車先行，而
    依當時情形，又無不能注意之情事，竟疏於注意，於通過上開交叉路口時，冒然
    左轉未讓直行車先行，適有對向沿同路對向直行由甲○○騎乘車牌號碼ＦＥＨ─
    七三九號機車，亦疏未注意車前狀況及靠右行駛，致二車在內側車車道發生碰撞
    撞擊，致甲○○人車倒地，受有右股骨、左股骨上髁、左股股轉子間骨折、第十
    二胸椎骨折等傷害；甲○○經送醫手術後，終因受有前揭傷害，導致下半身癱瘓
    及膀胱功能失常等之重大難治之傷害。乙○○於見肇事後，隨即報警，並於警員
    到達現場時，自首犯罪，而接受裁判。
二、案經甲○○訴請臺灣台中地方法院檢察署檢察官偵查起訴。
    理  由
一、訊據被告乙○○對右揭夜間駕車因轉彎車未讓直行車先行肇事，致使被害人甲○
    ○受重傷等犯罪事實，均坦承不諱，核與被害人甲○○指訴之情節相符，並有台
    中市○○○道路交通事故調查報告表、肇事現場圖、被害人受傷診斷證明書各一
    份及車損照片共四張附卷可稽。被告於審理中雖辯稱：該車禍主因並非因己所致
    ，係因被害人患有僵直性脊椎炎仍駕乘機車，並行駛內側車道且車速過快疏於注
    意致撞擊被告所駕車輛，被害人甲○○應是肇事主因云云；惟查依台中市○○○
    道路交通事故調查報告表、肇事現場圖及車損照片等加以觀察研判，本件車禍係
    因被告乙○○駕駛自小客車沿台中市○○路行駛，至該路與四維街口之行車管制
    號誌，欲左轉四維街係屬左轉車未讓直行車先行，而被害人甲○○係駕駛機車沿
    三民路往民生路方向行駛，但未靠右行駛且未注意車前狀況，與對向由被告乙○
    ○所駕駛之左轉車相撞，二車過失責任本院認被告乙○○為肇事主因，被害人甲
    ○○為肇事次因，況該車禍經送台灣省車輛行車事故覆議鑑定委員會所鑑定，亦
    與本院持相同看法，有該覆議鑑定委員會覆議意見書附卷可按。至被害人雖患有
    僵直性脊椎炎，恐不能如同一般人騎乘機車，然被害人之僵直性脊椎炎發生已逾
    十年，平時即有騎乘機車，且一直領有駕照，此已据被害人供述明確並有被害人
    所提出駕照影本附卷足憑，則被害人之病症當對其騎乘機車影響有限，且被害人
    之行為過失與否當無解於被告行為過失之認定，被告所辯要屬避就之詞，尚不足
    採。再被害人確係因本件車禍受有如事實欄所述之傷害，迄今仍陷下肢癱瘓及膀
    胱功能失常，須經長時復健，應屬重大難治之傷害，此亦有財團法人振興醫院復
    健醫學中心診斷證明書在卷可稽。
二、按汽車行駛至交岔路口轉彎車應讓直行車先行，道路交通安全規則第一百零二條
    第一項第六款定有明文，被告駕駛車輛自應注意上開道路交通安全規定，依當時
    路況，又無不能注意之情形，竟疏於注意，以致肇事，是以被告行為具有過失，
    洵堪認定；本件經送台灣省台中市區車輛行車事故鑑定委員會鑑定及台灣省汽車
    肇事覆議鑑定委員會覆議結果，亦持相同看法，有鑑定意見書及覆議函可稽，益
    證被告之行為有過失，而被告之過失行為與被害人之重傷害間具有相當因果關係
    ，被告之犯行洵堪認定。
三、核被告所為，係犯刑法第二百八十四條第一項後段之過失致重傷罪；檢察官認被
    告所為，係犯刑法第二百八十四條第一項前段之過失傷害罪，似有誤會，然經本
    院審酌，被害人既須於嗣後長時間復健治療，應可認為被告所受是屬重大難治之
    傷害，公訴人起訴法條已有未洽，應予變更。被告於肇事後，向警察機關報案，
    已表明肇事者姓名及願接受審判之意，有台中市○○○道路交通事故調查報告表
    一紙在卷可憑，為對未受發覺之犯罪自首而接受裁判，應依法減輕其刑。爰審酌
    被告駕車過失肇事，致使被害人受重傷，並衡酌被告過失程度之輕重、被害人所
    受重傷害程度及本件車禍與有過失、肇事後被告雖坦承犯行迄今未與被害人達成
    民事和解，然已表示願以新台幣二百萬元賠償被害人，其已積極提出和解誠意等
    一切情狀，量處如主文所示之刑，以示懲儆。
據上論斷，應依刑事訴訟法第二百九十九條第一項前段、第三百條、刑法第二百八十
四條第一項後段、第六十二條前段、罰金罰鍰提高標準條例第一條前段、第二條，判
決如主文。
中      華      民      國    八十九    年      五      月      二      日
                                      臺灣臺中地方法院交通法庭
                                          法  官  許  金  樹
右正本證明與原本無異。
如不服本判決，應於判決送達後十日內向本院提出上訴狀，上訴於臺灣高等法院臺中
分院(須附繕本)。
                                          書記官
中      華      民      國    八十九     年     五      月    四        日


司法院資訊處製作；財團法人民間司法改革基金會備份。
